【裁判字號】    89,訴,1091
【裁判日期】    900417
【裁判案由】    商標異議
【裁判全文】
臺北高等行政法院判決                            八十九年度訴字第一○九一號
                              .
    原      告  美商．可可路公司（KOO KOO ROO, INC.）
    代  表  人  麥可Ａ．陸爾.
    訴訟代理人  乙○○律師
                甲○○
    被      告  經濟部智慧財產局
    代  表  人  陳明邦（局長）住同右
    訴訟代理人  丙○○
    參  加  人  南非商‧藍吉堡食品加工有限公司（Langeberg Foods Processors
                              .
    代  表  人  藍提希亞‧肯茲.
    訴訟代理人  陳長文律師
                丁○○律師
右當事人間因商標異議事件，原告不服經濟部中華民國八十九年七月十三日經（八九
）訴字第八九○八七七三八號訴願決定，提起行政訴訟，本院判決如左：
    主  文
原告之訴駁回。
訴訟費用由原告負擔。
    事  實
一、事實概要：原告於民國（下同）八十七年七月二日以「  KOO KOO ROO 」商標，
    指定使用於當時商標法施行細則第四十九條所定商品及服務分類表第二十九類之
    雞肉、火雞肉、速食濃湯、水果沙拉、蔬菜沙拉、烹煮過之蔬菜、烹煮過之馬鈴
    薯等商品，向被告（原經濟部中央標準局，八十八年一月二十六日改制為經濟部
    智慧財產局）申請註冊，經被告核准列為審定第八六○二七三號商標。嗣第三人
    南非商‧藍吉堡食品加工有限公司以該審定商標有商標法第三十七條第七、十二
    、十四款規定之適用，對之提起異議，經被告審查，於八十九年四月八日以台異
    字第八八一○○五號商標異議審定書為系爭商標之審定應予撤銷之處分，原告不
    服，提起訴願，遭決定駁回，遂提起行政訴訟。
二、兩造聲明：
    (一)原告聲明：(1)請求撤銷原處分及訴願決定。
                (2)被告應就審定第八六０二七三號「  KOO KOO ROO 」商標異議事
                  件為「異議不成立」之審定。
                (3)訴訟費用由被告負擔。
    (二)被告聲明：如主文所示。
三、兩造之爭點：原告申請註冊之「  KOO KOO ROO 」商標圖樣，是否與參加人註冊
                之第五三一三七一號「 KOO 」商標近似？
    (一)原告主張：
      (1)本案被告及原決定機關均認系爭「  KOO KOO ROO 」商標與據以異議之註冊
        第五三一三七一號「 KOO 」商標，均有相同之外文「 KOO 」，即認屬構成
        近似之商標，惟此一審查實過於獨斷牽強，並低估一般消費者之辨識能力。
        蓋以此二商標圖樣之字數、字母數相差甚鉅，無論外觀、予人印象均足以輕
        易分辨之，如何僅因其部分字母之偶同，即謂之近似？就如同將此二商標外
        文音譯為中文「可可路」及「可」，以其字數之明顯有別，絕無使人將之混
        同誤認之可能。惟被告及原決定機關竟一再忽視本案二商標外文組成繁簡各
        異，逕認由三個字所構成之系爭「  KOO KOO ROO 」商標，與僅為單一字之
        據以異議「  KOO 」商標構成近似，實與一般消費者之認知及辨識能力不符
        ，要難維持。
      (2)本案系爭審定第八六○二七三號「  KOO KOO ROO 」商標，係原告基於建立
        一貫商譽之理念，以公司名稱之特取部分「  KOO KOO ROO 」做為商標圖樣
        之全部，使消費者一望即可與原告「 KOO KOO ROO INC. 」產生最直接之聯
        想，進而對原告擁有更大之認知與支持；反觀據以異議之註冊第五三一三七
        一號「  KOO 」商標，則係自二十六個外文字母隨意選取合併，並未具任何
        特殊之含意，予消費者之印象自然淺薄，況就文字組成觀之，其與原告商標
        有一個單字與三個單字、三個字母與九個字母之顯著差異，讀音方面亦有一
        個單音與三個單音天壤之別，足見二商標文字構造實截然不同，以其外觀字
        母長短及讀音顯見差異，消費者實可輕易加以分辨，絕無發生混淆誤認之情
        事，惟被告及原決定機關卻忽略二商標如此明顯相異之處，主觀強謂一般消
        費者有就此二長短截然有別之商標產生混淆之虞，應屬構成近似，實失之輕
        率妄斷。
      (3)再參酌最高行政院一向就長短有別之二商標，判定並無構成近似之審查意旨
        ，益明本案二商標之組成文字既顯著不同，且系爭商標係取自原告公司名稱
        特取部分，於市場上實無與據以異議商標致生混淆之可言，要無不准並存註
        冊之理。即：
        前行政法院七十九年判字第三五五號判決揭示：「惟查系爭審定第四○八
          九五六號『 BALLKIDS 』商標圖樣，係由連貫呼唱之字句合計八個英文字
          母所組成，而關係人據以異議之註冊第三四七八四○號『  BALLY 』商標
          圖樣則係由五個英文字母所組成，二者讀音不同，而後者外文『   BALLY
          』係關係人瑞士商芭蕾鞋廠之公司特取名稱，其芭蕾字義予人之印象，與
          前者之意義迥然不同。查上開二商標匪惟字數不同，字體之排列長短不一
          ，讀音、字義，亦均有別，能否謂『  BALLKIDS 』與『 BALLY 』二商標
          圖樣，異時異地隔離觀察時，無論外觀、讀音及觀念上，有足以使消費者
          發生混淆誤認之虞之情事，而得謂為近似之商標非無疑問」。
        前行政法院七十八年度判字第二四一○號判決揭示：「據以核駁商標圖樣
          之英文部分 DIRECT 與系爭申請註冊商標圖樣 DIRECTIGEN 而言，其意義
          、讀音不同，‧‧‧。縱專就其外觀審視，後者前六字母雖與前者相同。
          然後者尚另有 IGEN 四字母綴之，使兩者字母數為十與六之比，由其字數
          多寡或單字長度當均能予一般消費者鮮明印象，於異時異地乍然各別面對
          時，似尚非不能立予區別。是二者是否有引起混同誤認之虞，非無可議」
          。
        前行政法院七十八年度判字第二三九○號判決意旨揭示：「系爭商標圖樣
          FINEDOR 與據以異議之註冊第三六三七七七號「  DOR 」商標圖樣之外文
          DOR，字母數相差懸殊，異時異地隔離觀察或連貫唱呼，尚難謂有使人發
          生混同誤認之虞，非屬近似之商標」。
      (4)綜上所陳，系爭審定第八六○二七三號「  KOO KOO ROO 」商標乃原告公司
        名稱之特取部分，自足以使人清楚認識其所表彰之商品來源，反觀據以異議
        之註冊第五三一三七一號「  KOO 」商標，其並無特殊字義與含意，且僅為
        三個簡單字母，與系爭商標係由三個字、共九個字母之組合，外觀長短相去
        甚遠，讀音、予人印象亦顯可分，實足以令一般消費者輕易分辨，要無致生
        混淆誤認之情事，況由二商標外文之音譯中文「可可路」與「可」截然不同
        ，益足徵其足可分辨，再徵諸前述最高行政法院審查前例所揭示之意旨，更
        見本案二商標外文既繁簡各異，實無構成近似之可言。
    (二)被告主張：
      按商標圖樣相同或近似於他人同一商品或類似商品之註冊商標者，不得申請註
      冊，為商標法第三十七條第十二款所明定。衡酌商標是否構成近似，依商標法
      施行細則第十五條第一項之規定，應以具有普通知識經驗之購買人，於購買時
      施以普通所用之注意，有無混同誤認之虞判斷之。本件系爭審定第八六○二七
      三號「 KOO KOO ROO 」商標圖樣上之外文「 KOO KOO ROO 」，與據以異議之
      註冊第五三一三七一號「 KOO 」商標圖樣上之外文「 KOO 」，二者字數雖有
      一字與三字之別，惟兩者均有相同之外文「  KOO 」，且系爭商標係由二個重
      覆相同之外文「 KOO 」與一個「 ROO 」組合而成，除首字「  KOO 」與據以
      異議商標之外文「  KOO 」相同外，尾字「 ROO 」之字首字母「 R 」復與據
      以異議商標「 KOO 」字首字母「 K 」外觀極相彷彿，異時異地隔離觀察，難
      謂無使一般消費者產生混同誤認之虞，應屬近似之商標，且系爭商標指定使用
      於烹煮過之蔬菜、烹煮過之馬鈴薯等，與據以異議商標指定使用之乾鮮、淹漬
      、冷凍果蔬等商品，復屬性質類似之商品，揆諸前述說明，自有首揭法條規定
      之適用。至所舉前行政法院七十九年判字第三五五號判決及七十八年判字第二
      四一○號判決等案例，核其商標圖樣有別，案情各異，尚不得比附援引，執為
      系爭商標應准註冊之論據，併予敘明。原告訴稱，系爭商標乃原告公司名稱之
      特取部分，反觀據以異議商標為三個英文字母之簡單組合，並未具特殊之含意
      ，二者予一般消費大眾之觀感顯然不同，況就文字組成而言，亦有一個字與三
      個字，三個字母與九個字母之分別，讀音更屬迥異，應無使一般消費大眾產生
      混淆誤認之虞，系爭商標與據以異議商標不構成近似云云。惟查本件系爭商標
      圖樣上之外文「 KOO KOO ROO 」與據以異議商標圖樣上之外文「 KOO 」相互
      比對，二者字數雖有一字與三字之別，惟均有相同之外文「  KOO 」，且均置
      於首位，於異時異地隔離觀察之際，難謂無使一般消費大眾產生混淆誤認之虞
      ，應屬構成近似之商標，自有首揭法條規定之適用。至原告另舉行政法院七十
      八年判字第二三九○號判決之案例，核其案情與本件尚屬有別，自不得予以比
      附援引，執為本件應審定異議不成立之論據，併予指明。
    (三)參加人主張：
      (1)按原告申請註冊之系爭商標圖樣係由外文「  KOO KOO ROO 」組成，其中之
        「KOO」，為一獨立之部分，並與參加人之註冊第五三一三七一號「KOO 」
        商標，於外觀、觀念及讀音均完全相同，且系爭商標於起首部分二次重覆強
        調外文「KOO」，顯見「KOO」為其主要部分，故予人印象深刻，加以原告申
        請之商標圖樣中之「ROO」之「R」亦與「KOO」之「K」十分近似，則一般消
        費者於交易時施以普通所用之注意，易將系爭商標與參加人之「KOO」商標
        產生聯想，故兩商標構成近似，毋庸置疑。
      (2)原告雖主張其申請註冊之系爭商標「  KOO KOO ROO 」，為其公司名稱之特
        取部分，然參加人之註冊號數第五三一三七一號「  KOO 」商標於七十九年
        九月十八日即於台灣申請註冊使用於水果沙拉、蔬菜沙拉、烹煮過之蔬菜、
        烹煮過之馬鈴薯等商品，並自八十年八月十六日起享有專用權，已註冊近十
        年，加以參加人廣泛使用「KOO」商標於商品上，我國本地消費者已認識標
        有「KOO」之商品為參加人所產製之商品，原告竟以相近之商標「KOO KOO
        ROO」指定使用於相近似之商品，實難謂無造成一般消費者誤認其為參加人
        所製造之虞，則系爭商標自有違商標法第三十七條第十二款之規定，依法不
        應准予註冊。
      (3)另原告列舉數判決主張依相同之意旨，兩造商標並不構成近似。然其所列舉
        之判決，並無如本案兩造商標有完全相同之部分，案情不同，不得比附援引
        。
    理  由
甲、程序方面：
    本件原告經受合法通知，未於言詞辯論期日到場，核無行政訴訟法第二百十八條
    準用民事訴訟法第三百八十六條各款所列情形，爰依被告之聲請由其一造辯論而
    為判決。
乙、實體方面：
    按商標圖樣相同或近似於他人同一商品或類似商品之註冊商標者，不得申請註冊
    ，為系爭商標異議審定時商標法第三十七條第十二款所明定。又商標是否構成近
    似，依商標法施行細則第十五條第一項之規定，應以具有普通知識經驗之購買人
    ，於購買時施以普通所用之注意，有無混同誤認之虞判斷之。本件系爭審定第八
    六○二七三「 KOO KOO ROO 」商標圖樣上之外文「 KOO KOO ROO 」，與據以異
    議之註冊第五三一三七一號「 KOO 」商標圖樣上之外文「 KOO 」，二者字數雖
    有一字與三字之別，惟兩者均有相同之外文「  KOO 」，且系爭商標係由二個重
    覆相同之外文「 KOO 」與一個「 ROO 」組合而成，除首字「  KOO 」與據以異
    議商標之外文「 KOO 」相同外，尾字「 ROO 」之字首字母「 R 」復與據以異
    議商標「 KOO 」字首字母「 K 」外觀極相彷彿，異時異地隔離觀察，難謂無使
    一般消費者產生混同誤認之虞，應屬近似之商標；且系爭商標指定使用之烹煮過
    之蔬菜、烹煮過之馬鈴薯等，與據以異議商標指定使用之乾鮮、淹漬、冷凍果蔬
    等商品，復屬性質類似之商品，自有首揭法條規定之適用，被告遂為系爭商標之
    審定應予撤銷之處分，並無違誤，訴願決定予以維持，亦無不合。原告雖訴稱：
    系爭商標乃原告公司名稱之特取部分，反觀據以異議商標為三個英文字母之簡單
    組合，並未具特殊之含意，二者予一般消費大眾之觀感顯然不同，況就文字組成
    而言，亦有一個字與三個字，三個字母與九個字母之分別，讀音更屬迥異，應無
    使一般消費大眾產生混淆誤認之虞，系爭商標與據以異議商標不構成近似云云。
    惟查本件系爭商標圖樣上之外文「  KOO KOO ROO 」與據以異議商標圖樣上之外
    文「  KOO 」相互比對，二者字數雖有一字與三字之別，惟均有相同之外文「
    KOO 」，且均置於首位，於異時異地隔離觀察之際，難謂無使一般消費大眾產生
    混淆誤認之虞，應屬構成近似商標無誤。至所舉前行政法院（現已改制為最高行
    政法院）七十九年判字第三五五號判決、七十八年判字第二四一○號判決、七十
    八年判字第二三九○號判決等案例，核其商標圖樣有別，案情各異，尚不得比附
    援引，執為系爭商標應准註冊之論據。綜上所述，原告起訴意旨，難謂有理由，
    應予駁回。
丙、據上論結，本件原告之訴為無理由，依行政訴訟法第九十八條第三項前段、第二
    百十八條、民事訴訟法第三百八十五條第一項前段，判決如主文。
中      華      民      國     九十     年      四      月     十七     日
                         臺 北 高 等 行 政 法 院  第 三 庭
                                             審判長 法  官  徐瑞晃
                                                    法  官  吳慧娟
                                                    法  官  李得灶
右為正本係照原本作成。
如不服本判決，應於送達後二十日內，向本院提出上訴狀並表明上訴理由，如於本判
決宣示後送達前提起上訴者，應於判決送達後二十日內補提上訴理由書（須按他造人
數附繕本）。
中      華      民      國     九十     年      四      月     二十     日
                                                    書記官  陳清容


司法院資訊處製作；財團法人民間司法改革基金會備份。
